【裁判字號】    95,重訴,45
【裁判日期】    951130
【裁判案由】    殺人
【裁判全文】
臺灣板橋地方法院刑事判決              95年度重訴字第45號
公  訴  人  臺灣板橋地方法院檢察署檢察官
被      告  庚○○原名林堯正.
選任辯護人  劉師婷律師
上列被告因殺人案件，經檢察官提起公訴（95年度偵字第15408
號、第17415號），本院判決如下：
    主  文
庚○○殺人，處有期徒刑拾年。
    事  實
一、庚○○（原名林堯正，民國95年3 月24日更改）於95年6 月
    20日晚間11時至12時許間，與其侄戊○○及友人辛○○、己○○、子○○、癸○○、寅○○等共7 人相約至臺北縣三重
    市○○街22 5巷7 弄20號之「百花紅茶室」（未掛招牌）消
    費。嗣於翌（21）日凌晨3 時許，庚○○、戊○○因不滿茶
    室要求其至櫃檯刷卡，而與茶室之服務生乙○○發生爭執；
    隨後庚○○於同（21）日凌晨3 時34分21秒許於刷卡付帳後
    ，夥同戊○○等人步出茶室，斯時茶室之服務生壬○○（起
    訴書誤載為林健恩）亦跟隨庚○○、戊○○等人走出茶室，
    在茶室門口右側向庚○○、戊○○等人之其中一位友人道歉
    ，惟因戊○○斯時頗有酒意，即衝向戊○○加以辱罵，作勢
    欲加毆打，幸經同行其中友人勸阻拉住戊○○，此動作反覆
    數次後，戊○○即於茶室門口右邊推拉茶室之服務生許建恩
    ，隨後戊○○即與壬○○雙方發生互毆，庚○○見狀遂上前
    自壬○○背後勒住許建恩脖子，而與壬○○在地上扭打，嗣
    為在茶室門口之茶室人員甲○○（偶而在茶室代班擔任會計
    ）發現勸阻，將雙方拉開。庚○○隨後自茶室門口離開時，
    心中仍有不滿，即怒罵道：「幹你娘雞歪，太假要撞死」等
    語，然後自甲○○身旁離去，往茶室門口左邊附近約一、二
    十公尺處之停車處方向走去，萌生開車撞人之不確定殺人犯
    意。
二、斯時在茶室內之茶室股東兼負責人鄭榮隆與服務生乙○○從
    監視畫面發現上情（按監視器無法錄影存檔），鄭榮隆攜帶
    木製球棒1 支而與服務生乙○○衝出茶室與戊○○等人互毆
    ，壬○○被拉開後亦隨即加入鄭榮隆、乙○○等人行列與戊○○及其同行之友人等人互毆，隨後戊○○等人不敵，遂自
    茶室門口右邊逃離至附近約65公尺至94公尺處路段（即225
    巷巷道路段，自茶室門口對面電線桿第1 根起算，在第4 根
    電線桿與第5 根電線桿之距離；路線詳如本院卷第2 宗第89
    頁現場路線圖，以下同）；鄭榮隆與服務生乙○○、壬○○
    等人見狀，遂返回茶室。戊○○逃至茶室門口右側附近約65
    公尺至94公尺處路段時，見附近路邊有鋁製棍棒1 支（約4
    尺長），遂隨手拿起以備防身，並走回茶室；此時鄭榮隆自
    監視畫面發現戊○○手持棍棒走向茶室，遂攜帶鋁製球棒1
    支與服務生乙○○、壬○○等人衝出茶室再與戊○○於茶室
    門口右邊附近約36公尺處路段（自茶室門口對面電線桿第1
    根起算，在第3 根電線桿之距離）互毆，因戊○○不敵，遂
    邊打邊跑至茶室門口右邊附近約65公尺處路段（即同上第4
    根電線桿距離之路段），當時在上開約65公尺處路段，戊○○曾遭鄭榮隆所持之鋁製球棒打中頭部；並遭乙○○壬○○
    2 人以拳頭打中臉部等處，隨後戊○○遂逃跑至茶室門口右
    邊附近約132 公尺處之225 巷巷道路段（自茶室門口對面電
    線桿第1 根起算，在第7 根電線桿之距離）；鄭榮隆、乙○○、壬○○三人斯時則追趕至茶室門口右邊附近約約65公尺
    處之路段（自茶室門口對面電線桿第1 根起算，在第4 根電
    線桿之距離）。
三、斯時庚○○見鄭榮隆、乙○○、壬○○三人追趕至茶室門口
    右邊附近約約65公尺處之路段（自茶室門口對面電線桿第1
    根起算，在第4 根電線桿之距離）時，竟至茶室門口左邊附
    近約一、二十公尺處之停車處，駕駛登記為其姊林淑華所有
    之車牌號碼EJ-7582 號（起訴書誤載為EJ-7852 號）自小客
    車，在上揭巷道內之燈光視線良好路面，以高速之車速疾駛
    經過「百花紅茶室」門口之225 巷道路段往仁愛街255 巷與
    五華街1 巷路口方向駛去時，適驚嚇在該茶室門口之甲○○
    ，因甲○○發覺該車有異，遂記下車牌號碼；迨庚○○駕車
    高速駛至茶室門口右邊附近約約65公尺處之路段時（自茶室
    門口對面電線桿第1 根起算，在第4 根電線桿之距離）；乙○○、壬○○二人感覺背後有巨大之汽車聲音前來，遂趕緊
    往右之路邊跳開；斯時庚○○在當時路燈照明良好，視線清
    楚可見之情況下，已見鄭榮隆在其前方路段行走，本應停車
    或減速慢行，以避免碰撞其前方行走之鄭榮隆導致車禍死亡
    ，惟庚○○預見如以高速疾駛，將會碰撞在其前方路段行走
    之鄭榮隆引起死亡，詎庚○○竟然不違背其本意，基於殺人
    之不確定故意，駕駛前開車牌號碼EJ-7582 號自小客車衝撞
    其車前正行走之鄭榮隆背後（起訴書誤載為正面衝撞），致
    鄭榮隆（身高177 公分，體型肥胖）被撞彈起，身體往後傾
    ，使頭部碰撞及庚○○之自小客車駕駛座之前擋風玻璃，使
    鄭榮隆被撞擊後往前彈落在同（225） 巷7 弄1 號前路段（
    即自茶室門口對面電線桿第1 根起算，在第4 根電線桿與第
    5 根電線桿之距離），鄭榮隆被撞往前倒地後，庚○○仍未
    停車查看，竟繼續駕駛前開自小客車疾駛，並由自小客車底
    盤自鄭榮隆倒地之身軀穿越通過（小客車之底盤自被害人鄭
    榮隆身軀穿越通過，並非由小客車車輪輾壓被害人鄭榮隆身
    軀），使鄭榮隆兩側臀腰部（距腳根78公分處，左後較明顯
    並沾有油漬於左臀腰部約20乘16公分大小）、右前臂、左上
    及前臂、下胸部右側、前下胸部、兩側眼眶、兩側手背（左
    側有割痕）、左前膝、兩側下肢前側、左下肢外側、兩側鼠
    蹊部、兩側前上胸部（近鎖骨）等處受有擦挫傷、前額受有
    2 公分割傷並皮下血腫、右肘外側受有8 公分裂傷並外翻、
    右側鎖骨、右側肋骨前側2 至3 及左側肋骨1 至5 前和側面
    、恥骨（距腳根上80公分處）等處骨折，庚○○所駕駛之前
    開自小客車駕駛座前之擋風安全玻璃亦嚴重凹裂深陷（凹裂
    之擋風玻璃上仍遺留有毛髮黏附）。當時乙○○、壬○○二
    人見鄭榮隆被撞倒於上開第4 根電線桿與第5 根電線桿中間
    之路面後，因誤以為庚○○又駕駛上開自小客車欲倒車回來
    載撞鄭榮隆，遂趕緊將鄭榮隆抬至右邊路旁（同茶室方向）
    救治，並由許建恩向「百花紅茶室」的人員大聲呼喊，叫救
    護車急救，嗣由該茶室一位叫「小如」之不詳姓名成年會計
    於同（21）日凌晨3 時48分16秒許，在茶室內以00000000
    號電話（用戶申請人為葉茂仁，電話申請地址與寄帳地址均
    為：台北縣三重市○○街22 5巷7 弄20號，同上茶室地址相
    同）撥打119 請求救護車前來救援；隨後乙○○於同（21）
    日凌晨3 時49分15秒許、3 時51分35秒許，亦以其持有使用
    之0000000000號行動電話（申請名義人為黃妙璇）兩度撥打
    119 呼叫救護車前來救治；斯時庚○○之同行友人辛○○於
    走出茶室門口，欲至茶室門口右側附近不遠處搭乘同行友人
    子○○所停放之自小客車離去時，惟因茶室人員以茶室門口
    右前方辛○○之同行友人（意指庚○○）駕車撞到人，不能
    離開，要留在現場應等候警員前來處理為由，故要庚○○之
    同行友人辛○○、子○○二人在茶室等候警員前來。
四、迨庚○○駕駛前開車牌號碼EJ-7582 號自小客車疾駛至自茶
    室門口對面電線桿第1 根起算，在第9 根電線桿處之路段（
    即往仁愛街255 巷與五華街1 巷路口方向），見奔跑之友人
    戊○○時，乃停車呼叫「阿任」上車，隨後庚○○即搭載戊○○駕駛前開EJ-7582 號自小客車駛離現場。嗣庚○○駛至
    台北縣仁興里仁厚街附近路段時，戊○○先以庚○○申請使
    用之0000000000號之手機（申請名義人為庚○○之原名林堯
    正）欲聯絡同行之友人癸○○以明瞭是否已離開上開茶室，
    惟因無法連絡到癸○○等友人；戊○○因擔心其同行友人仍
    在上開「百花紅茶室」，而有生命、安全危險之虞，遂與庚○○商討後，乃於同（21）日凌晨3 時48分許至3 時49分5
    秒間，由戊○○以庚○○前開使用之0000000000號之手機向
    110 勤務中心報案，向警報稱在前開仁愛街之一家茶室有人
    打架，其友人在該茶室內，請警察趕快前去，否則其友人恐
    有危險，嗣經勤務中心轉知臺北縣政府警察局三重分局慈福
    派出所派員前往處理，隨後由慈福派出所線上巡邏備勤值班
    警員黃基昌至上開仁愛街225 巷查看，迨警員黃基昌到達
    225 巷路段時，即發現鄭榮隆已倒地於上開第4 根電線桿與
    第5 根電線桿中間之路面之右側路邊（與茶室同方向），正
    由乙○○、壬○○幫鄭榮隆止血，嗣由警員黃基昌先行詢問
    在場之乙○○、壬○○發生經過，乙○○、壬○○亦表示已
    呼叫救護車前來；隨後警員黃基昌至前開「百花紅茶室」查
    詢瞭解狀況時，在場之甲○○遂將先前所記下之EJ-7582 號
    車牌號碼交予警員黃基昌查詢肇事車輛之車籍；隨後警員乃
    將在茶室等候之辛○○、子○○二人與茶室人員壬○○、甲○○等相關人員帶回派出所詢問調查，並經警於現場扣得鄭
    榮隆於現場留下之前開木製球棒與鋁製球棒各1支。
五、隨後庚○○駕駛前開車牌號碼EJ-7582 號自小客車附載戊○○快抵達臺北縣八里鄉時，原來同行之友人辛○○則撥打庚○○前揭使用之0000000000號之手機，向庚○○表示，之前
    庚○○於駕車離開三重「百花紅茶室」時，有駕車撞到路人
    發生車禍，辛○○並表示其已在三重警察分局等語，要庚○○等候警方通知；嗣庚○○遂駕車於八里鄉○里○○○路段
    等候承辦員警前來，隨後經三重警察分局慈福派出所警員開
    車至上開八里渡船頭路段將於該處等候之庚○○、戊○○、
    癸○○、己○○等人帶回前開慈福派出所追查原因；嗣經警
    循線查出係庚○○駕駛前開車牌號碼EJ-7582 號自小客車駕
    車肇事。
六、嗣鄭榮隆經119 救護車送臺北市新光吳火獅紀念醫院（以下
    簡稱新光醫院）急救，延至同（21）日上午6 時25分許因遭
    汽車撞擊致多發性鈍性傷，致兩側血氣胸傷重，引起出血性
    休克不治死亡（相驗屍體證明書誤載為6 時許死亡）。
七、案經臺北縣政府警察局三重分局報請臺灣板橋地方法院檢察
    署檢察官相驗後偵查起訴。
    理  由
一、訊據被告庚○○矢口否認有駕駛前開自小客車欲撞死被害人
    蔡榮隆之不確定故意，辯稱：1 、其於當時並非故意要撞死
    被害人，當時只是急著開車想要逃離現場，故不小心撞到被
    害人。2 、當時其酒喝酒酒醉，不知也不清楚是同行的友人
    何人與茶室的少爺發生口角，故其與同行的友人被茶室的人
    追打。3 、當時其本人只是想要開車逃離現場，並非基於殺
    人故意，其與被害人無冤無仇；而且當時真的並未看到被害
    人，如果其有看到被害人，其當時應會閃避，不會撞到被害
    人。
二、辯護人亦為被告辯護略稱：1 、本件案發當日適值夜間，路
    燈昏暗，且被告當時有喝酒，精神狀態不佳；加上被告本身
    有近視、散光；被告當時又遭毆打，精神慌亂、緊張，在上
    開些情形下，被告是否能夠有意識或是充足的視力去判斷有
    一群人在那邊，且執意衝撞過去？何況被告酒測是在案發後
    三個小時才做的，還有○點三八，可見被告駕車時已經酒醉
    。2 、證人戊○○是在被告撞到人之後第一個搭載的人，如
    果被告真的撞到人，依常理被告有沒有可能不跟戊○○講；
    而且被告是在與其友人辛○○電話聯絡當中才知道有撞到人
    這個事實；何況辛○○當時是跟被告說被告撞到人了，而不
    是撞死人。3 、從證人戊○○使用被告的手機報警內容而言
    ，也不能看出被告或戊○○知悉被告有撞到人；因本件是偶
    發事件，再者被告與死者均無冤無仇，雖被告當時是跟壬○○發生肢體衝突，並非跟死者發生衝突，故被告不可能有那
    麼大的決心非衝撞被害人於死不可。4 、被告當時雖也撞到
    證人丙○○，但就被告撞到丙○○部分，被告也說不知道；
    如果被告當時開車時，是處於有所分心狀況下，足見被告對
    於車前狀況是不能確知的。退萬步言，被告如真的有傷害死
    者的目的，也應該是傷害死者的意思，絕無故意殺人之意；
    被告的傷害意思可能是有嚇阻對方的意思，完全沒有殺害死
    者之意。5 、依證人甲○○自己證述，甲○○是茶室的會計
    ，而且也有證人說她是茶室的老闆娘，故證人甲○○證稱被
    告在上車之前有說五字經，「太假，要撞給他死」等語，應
    非實在。6 、本件被告是在酒後誤事，發生衝突，欲駕車逃
    離現場時，不慎駕車撞到人，造成被害人鄭榮隆死亡，核屬
    刑法第276 條第1 項過失致人於死罪，而非刑法第271 條第
    1 項殺人罪。
三、本院認定被告犯有不確定殺人罪之理由如下：
1、證人即在場目擊者甲○○於本院審理時證稱：「（問：鄭榮
   隆跟乙○○衝出來之後，被告跟他的朋友有什麼反應？）發
   生扭打。當時被告壓著壬○○，鄭榮隆、乙○○跟戊○○及
   被告的其他三個朋友發生扭打，我就去拉被告，後來我把被
   告拉開，被告就沒有再動手了。」，「（問：後來被告沒有
   再動手，是否還有在做什麼動作？）被告就站在我旁邊，我
   就跟被告說跟你們道歉，你們還不原諒他們，被告當時站在
   我旁邊，後來壬○○就衝過去六人扭打的地方，當時這六個
   人還在扭打。」，「（問：被告當時看到他們還在扭打，是
   否有做什麼動作？）被告罵三字經跑到我的左手邊開車，並
   說『幹你娘ｘｘ，太假要撞死』（台語），被告走到一台車
   子旁邊，當時車子是停在茶室門口出來的左邊。」，「（問
   ：是否有看到那台車有撞到其他的東西，如機車？）有，有
   一台機車是停放在茶室店門口對面路燈下被那部車子撞倒。
   」，「（問：那台車子撞到機車之後，是如何開的？）車子
   開很快，當時我嚇到，我才想到可能是被告開的，我就記下
   車牌號碼，我當時是在茶室門口記下車牌號碼的。」，「（
   問：是否有看到車子撞到人？）有。」，「（問：是在撞到
   機車之前還是之後？）之後。」，「（問：是如何撞的，請
   說明？）車子開很快，撞到機車是直走，直走之後有點斜斜
   的就往左邊撞。」，「（問：是如何撞到人的？）我當時看
   到車子往人群那裡撞，先撞到丙○○，丙○○倒下去之後，
   我聽到有人喊撞到人了，車子就停下來，車子有點跳動，車
   子就直接開過去，後來我就看到鄭榮隆橫躺在馬路中間，我
   後來走過去看，鄭榮隆被撞倒的地點是在審判長昨天下午履
   勘現場時，茶室門口對面的第一根電線桿起算，第四根、第
   五根電線桿中間，鄭榮隆被撞及倒地的地點應該都在附近，
   鄭榮隆應該是從背後被撞的，車子開走之後，我看到鄭榮隆
   是橫躺在馬路中間，腳朝茶室方向。」，「（辯護人問：你
   剛才有特別提到被告有罵五字經，並說要把人撞死等語，你
   在前開相驗時、警訊時是否也有跟檢察官、警察提到這件事
   情？）我沒有跟警察說，但是我有跟檢察官說。」，「檢察
   官起稱相驗卷第四十七頁背面筆錄第八行、第九行有記載證
   人當時有提到被告罵五字經，撞給他死這些話。」各等語明
   確在卷（本院卷第1 宗第144 頁、146 頁、150 頁）。由此
   可見，被告於經證人甲○○將其與茶室服務生勸離拉開之後
   ，因目睹茶室人員即壬○○、乙○○及茶室負責人鄭榮隆等
   人自茶室衝出以木製球棒毆打其同行友人戊○○等人時，當
   時顯然氣憤難消，故於離開站立於茶室門口之甲○○身旁時
   ，口中始會怒罵「幹你娘雞歪，太假，要撞死」（台語發音
   ）等語；再者，證人甲○○於95年6 月21日被害人車禍死亡
   當日，經檢察官於新光醫院相驗訊問時，亦具結明確證稱：
   「庚○○趁機挽住他（即許建恩）脖子，把他（即許建恩）
   壓在地，發生扭打；我把庚○○拉起來，叫他（庚○○）不
   要打；之後他（庚○○）有放手去開他的車，途中他（庚○○）罵「幹你娘雞歪，撞給他死（台語）」等語在卷（相驗
   卷第47頁背面）。可見被告庚○○當時顯然已萌生駕車撞人
   之不確定殺人犯意已明。
2、案發現場即前開「百花紅茶室」門口（即仁愛街22 5巷巷道
   ）對面自左至右豎立有電線桿，電線桿之路燈均點燃明亮，
   現場的路燈燈光視線良好；路面視線能見度清晰良好，可以
   看到人；自茶室門口開始前自第1 根電線桿至第9 根電線桿
   間的路段視線看得清楚，而且電線桿有路燈；人車走動可以
   看的清楚各等情，業據證人即於案發後據報到達現場之警員
   黃基昌於本院履勘現場與審理時證述明確（本院卷第1 宗第
   108 頁正面、第108 頁背面；第208 頁；第2 宗第62頁、第
   63頁）；並經證人黃基昌繪製有案發現場之前開「百花紅茶
   室」門口前路段與電線桿設置現場圖1 張在卷足憑；復經證
   人黃基昌至現場拍攝「百花紅茶室」門口附近之路燈明亮之
   照片2張 在卷足證（本院卷第2 宗第89頁、90頁）。再者，
   上開「百花紅茶室」門口前之路段視線情形，亦據證人即被
   告庚○○之同行友人戊○○、辛○○、寅○○等人於本院審
   理時分別證稱：「我知道茶室門口有路燈，、、、。」；「
   有路燈，、、，有光源，、、、。」；「有路燈，路燈有亮
   ，、、、、，走路可以看到前方的東西，、、。」各等語在
   卷（本院卷第1 宗第193 頁、第195 頁；第203 頁、第205
   頁；本院卷第2 宗第57頁、58頁；本院卷第2 宗第53頁）；
   復據在場證人甲○○、壬○○、乙○○於本院審理時分別證
   稱：「路燈有亮，現場並不昏暗。」；「蠻亮的，有路燈。
   」；「有路燈，光線還好，、、、。」各等語其詳（本院卷
   第1 宗第143 頁、第153 頁；第155 頁、第158 頁；第167
   頁、第179 頁）。由此可見，上開「百花紅茶室」門口，即
   仁愛街22 5巷巷道之路段，於案發當時，該路段之視線良好
   ，人車走動顯然均可看清楚至明。故被告庚○○駕車由該「
   百花紅茶室」門口經過仁愛街22 5巷巷道前往仁愛街255 巷
   與五華街1 巷路口方向行駛時，顯然可清楚看見其車前人車
   動態至明。
3、又被告庚○○於駕駛前揭車牌號碼EJ-7582 號自小客車經過
   上開「百花紅茶室」門口往仁愛街255 巷與五華街1 巷路口
   方向行駛（即自茶室門口對面電線桿第1 根起算至第9 根電
   線桿處之路段）（詳如本院刑事卷第2 宗第89頁現場路線圖
   所示），嗣於前開第9 根電線桿處之路段停車，見正奔跑之
   友人戊○○時，猶仍停車呼叫「阿任」上車，隨後庚○○即
   駕車搭載戊○○駛離現場，當時被告庚○○精神狀態正常；
   嗣戊○○於車上因擔心同行之其他友人癸○○等人是否仍在
   上開「百花紅茶室」，而有生命、安全危險之虞，遂與被告
   庚○○商量，隨後戊○○乃利用被告庚○○申請使用之
   00000000 00 號之手機向110 勤務中心報案，向警報稱在上
   揭仁愛街之一家茶室有人打架，其友人在該茶室內，請警察
   趕快前去，否則其友人恐有危險各等情，業據證人戊○○於
   本院審理時證述明確，並有被告庚○○前開0000000000號之
   手機申請資料、95年6 月21日行動電話雙向通聯紀錄及台北
   縣政府警察局95年9 月21日，北縣警勤字第0950131909號函
   附該局勤務指揮中心受理各類案件記錄單各在卷可資佐證（
   本院刑事卷宗第1 宗第193 頁、第195 頁至198 頁；本院卷
   第2 宗第28頁、29頁、31頁、第70頁；本院第1 宗第79頁、
   80頁）。故由前開證人戊○○之證述可知，被告庚○○於駕
   車當時，神智顯然清醒，並無酒醉狀態，處於正常駕駛車輛
   之狀態；否則被告林維豈會於駕車至上開茶室門口對面電線
   桿第1 根起算，在第9 根電線桿處之路段時，猶能辨識出當
   時正奔跑之同行友人戊○○，並呼叫「阿任」之戊○○上車
   ，隨後搭載戊○○離開現場後，且於途中仍與戊○○商量如
   何報警，援救仍在上開茶室之其他同行友人；由此可見，被
   告庚○○當時精神狀態應與常人無異，且其意識亦應清楚甚
   明！故其於案發後經警測試酒精值含量雖達0 點83ＭＧ\Ｌ
   （偵查卷第55頁），亦難據此即遽認被告庚○○於駕車當時
   係處於酒醉無意識或精神耗弱之狀態，併予敘明。
4、又被告庚○○駕駛上開車牌號碼EJ-7582 號自小客車經過上
   開「百花紅茶室」門口往仁愛街255 巷與五華街1 巷路口方
   向行駛時，其開車速度一節，業據當時在場證人甲○○於本
   院審理時證稱：「（問：那台車子撞到機車之後，是如何開
   的？）車子開很快，當時我嚇到，我才想到可能是被告開的
   ，我就記下車牌號碼，我當時是在茶室門口記下車牌號碼的
   。」，「（問：是如何撞的，請說明？）車子開很快，撞到
   機車是直走，直走之後有點斜斜的就往左邊撞。」；證人壬○○於本院審理時證稱：「（問：可否形容車子撞到鄭榮隆
   的情形？）當時我們在扭打，車子開蠻快的朝我們一群人撞
   過來，車子的左邊撞到鄭榮隆，鄭榮隆整個人飛起來撞到車
   子的左邊的擋風玻璃之後再掉到馬路中間，車子沒有減速，
   還從鄭榮隆的身上輾過，輾過之後因為鄭榮隆的體型比較大
   卡在車子的底下，車子開不動，之後車子倒車在往前加速輾
   過鄭榮隆開走。」，「、、、、，是因為我們聽到車子開很
   快的聲音，所以才結束鬥毆的。」，「、、、、，我們聽到
   後面車子開很快的聲音，引擎的聲音很大，我往茶室方向跳
   開之後，我就不知道戊○○站在何處。」；證人乙○○於本
   院審理時證稱：「（問：是否有看到車子是如何衝撞過來的
   ？）當時我們背對車子，車子開很近有聲音很大聲，我們聽
   到聲音就跳開了，當時我跟壬○○、鄭榮隆是面對前面，車
   子是從後面過來的，所以我沒有看到車子是如何衝撞過來的
   ，我們是因為聽到車子的聲音才跳開的，我是往右邊跳開的
   。」各等語明確在卷（本院卷第1 宗第143 頁、145 頁；第
   155 頁、第158 頁、第162 頁；第167 頁、169 頁）。由上
   開在場3 位證人之證述可知，被告庚○○當時開車之速度顯
   然非常快速、急促而且車聲很大，已如上述；足見被告庚○○當時駕車開離上開茶室時，顯然是以高速之速度疾駛，且
   開車非常急促甚明。
5、又被告庚○○在前開茶室門口之仁愛街22 5巷巷道高速行駛
   時，上開路段確有路燈，視線良好清楚，可以看見人車動態
   等情，已如前述；而被害人鄭榮隆與其茶室服務生壬○○、
   乙○○背向茶室行走，自茶室門口右邊起算至第4 根電線桿
   之距離之路段時（自茶室門口對面電線桿第1 根起算），被
   告竟以高速之車速疾駛，且在當時視線良好，可見車前人車
   動態之情況下，已見被害人鄭榮隆在其前方行走，本應停車
   或減速慢行，以避免碰撞其前方行走之鄭榮隆導致車禍死亡
   ；惟庚○○預見如以高速疾駛，將會碰撞在其前方行走之路
   人鄭榮隆引起死亡，竟然不違背其本意，仍以高速之速度疾
   駛，衝撞其車前正行走之鄭榮隆背後（起訴書誤載為正面衝
   撞），致當時行走之鄭榮隆（身高177 公分，體型肥胖）被
   撞彈起，身體往後傾，使頭部碰撞及庚○○之自小客車駕駛
   座之前擋風玻璃，使鄭榮隆被撞擊後往前彈落在同（225）
   巷7弄1號前路段（即自茶室門口對面電線桿第1 根起算，在
   第4根 電線桿與第5 根電線桿之距離），使鄭榮隆被撞往前
   倒地後，隨後被告庚○○仍未停車，仍繼續駕駛上開自小客
   車，由該車底盤自鄭榮隆倒地之身軀穿越通過（小客車之底
   盤卡住倒地之被害人鄭榮隆身軀穿越而過，並非由小客車車
   輪輾壓被害人鄭榮隆身軀），致鄭榮隆因傷重送醫急救不治
   死亡等情，可見被告庚○○當時駕車以高速衝撞及路人鄭榮
   隆之際，顯然具有殺人之不確定故意至明。
6、本件被害人鄭榮隆因車禍被撞，經上開茶室一位叫「小如」
   之不詳姓名成年會計於同（21）日凌晨3 時48分16秒許，在
   茶室內以00000000號電話撥打119 請求救護車前來救援；隨
   後在場之茶室服務生乙○○復於同（21）日凌晨3 時49分15
   秒許、3 時51分35秒許，亦以其持有使用之0000000000號行
   動電話（申請名義人為黃妙璇）兩度撥打119 呼叫救護車前
   來救治等情，亦據證人甲○○、乙○○2 人各於本院審理時
   證述在卷（本院卷第2 宗第46頁、45頁；第50頁、49頁），
   並有上開00000000號電話之中華電信（固網市內）資料查詢
   單1 紙（用戶申請人為葉茂仁，電話申請地址與寄帳地址均
   為：台北縣三重市○○街22 5巷7 弄20號，與上開茶室地址
   相同）0000000000號行動電話台灣大哥大資料查詢3 紙各在
   卷可證（本院卷第2 宗第8 頁、第9 頁、第10頁）。又被害
   人鄭榮隆因車禍被撞致兩側臀腰部（距腳根78公分處，左後
   較明顯並沾有油漬於左臀腰部約20乘16公分大小）、右前臂
   、左上及前臂、下胸部右側、前下胸部、兩側眼眶、兩側手
   背（左側有割痕）、左前膝、兩側下肢前側、左下肢外側、
   兩側鼠蹊部、兩側前上胸部（近鎖骨）等處受有擦挫傷、前
   額受有2 公分割傷並皮下血腫、右肘外側受有8 公分裂傷並
   外翻、右側鎖骨、右側肋骨前側2 至3 及左側肋骨1 至5 前
   和側面、恥骨（距腳根上80公分處）等處骨折，經119 救護
   車送臺北市新光醫院急救，延至同（21）日上午6 時25分許
   ，因受汽車撞擊致引起多發性鈍性傷，致兩側血氣胸傷重，
   引起出血性休克不治死亡，除有新光醫院乙種診斷證明書1
   紙與該院急診病歷資料影本各在卷足憑外（相驗卷第65頁；
   偵查卷第91頁至第127 頁）；並經檢察官督同檢驗員相驗屬
   實，復經檢察官送請法務部法醫研究所解剖鑑定明確，此有
   相驗筆錄、臺灣板橋地方法院檢察署法醫驗斷書、解剖照片
   及法務部法醫研究所鑑定書、相驗屍體證明書等各在卷足稽
   （相驗卷第46頁、第56頁至第61頁；第66頁至第76頁、77頁
   、第82頁至第88頁、第90頁至第97頁、第98頁）。又依上開
   新光醫院急診病歷所附急救記錄單所載，被害人鄭榮隆係於
   95年6 月21日上午6 時25分許經醫師宣佈急救無效，有該急
   救記錄單在卷可證（偵查卷第104 頁）；故前開相驗屍體證
   明書記載被害人鄭榮隆死亡日時為95年6 月21日上午6 時一
   節（相驗卷第55頁、第98頁），因與前開醫院急救實際記錄
   時間不符，自應以前開醫院急救記錄單所載之被害人鄭榮隆
   於95年6 月21日上午6 時25分許急救無效之時間為死亡時間
   為準據，附此敘明。
7、查依上開法醫研究所解剖鑑定結果，認為被害人鄭榮隆身體
   兩側臀腰部有明顯擦挫傷（有刮痕）（距腳根78公分處，左
   後較明顯並沾有油漬於左臀腰部約20乘16公分大小）一節，
   且由被害人鄭榮隆之外傷看來，是撞到擋風玻璃及引擎蓋，
   並非被車輛輾壓所致，此有上開法務部法醫研究所鑑定書在
   卷（鑑定書第3 頁、6 頁即相驗卷第93頁、第96頁）及被害
   人鄭榮隆解剖照片4 張在卷可證（相驗卷第75頁、76頁）；
   又本件被害人鄭榮隆因被撞車禍死亡後當日（95年6 月21日
   ），旋由所轄臺北縣政府警察局三重分局偵查隊勘驗上開車
   牌號碼EJ-7582 號自小客車結果，發現該車車頭前擋風玻璃
   左側有兩處損壞，上方玻璃及Ａ柱損壞，下方玻璃中間發現
   有毛髮；引擎蓋及左前車身上灰塵有擦抹痕。車底右前輪三
   角架處、橫樑、排氣管中段、右後輪三角架處揭發現有擦抹
   痕；被害人鄭榮隆上衣右領口及腹部沾有血跡，右腹部有黑
   色擦痕；長褲正面左大腿部位有摩擦痕，左後大腿部位有破
   損；身上未發現有輪胎痕等情，此亦有同上檢察署函送臺北
   縣政府警察局三重分局檢送被害人鄭榮隆死亡勘查報告案件
   卷宗（外放）在卷足憑（本院卷第1 宗第26頁、27頁；該勘
   查報告案件卷宗第2 頁、第3 頁及第13頁至第15頁照片、第
   21頁編號第34照片起至第25頁編號第41照片；第25頁編號第
   42照片至第28頁編號第47照片所示）；由此可見被害人鄭榮
   隆應係遭被告庚○○所駕駛之上開自小客車自被害人鄭榮隆
   背後衝撞，然後身體因被撞彈起，致身體往後傾，使頭部碰
   撞及庚○○之自小客車駕駛座之前擋風玻璃，顯然並未遭被
   告所駕上開自小客車輾壓所致甚明；而被告庚○○所駕駛上
   開車牌號碼EJ-7582 號自小客車駕駛座前之擋風安全玻璃嚴
   重凹裂深陷，該凹裂之擋風玻璃上仍遺留有毛髮黏附等情，
   除有該車駕駛座前之凹裂擋風安全玻璃照片在卷可稽，並經
   本院勘驗上開自小客車之駕駛座前之凹裂擋風安全玻璃明確
   ，並記明筆錄在卷（偵查卷第52頁、50頁；相驗卷第38頁、
   37頁；同上被害人鄭榮隆死亡勘查報告案件卷宗第14頁13頁
   、15頁、第10頁、11頁）。故證人甲○○、壬○○及乙○○
   3 人，於本院審理時雖證稱被告庚○○駕駛前開自小客車除
   撞及被害人鄭榮隆倒地後，並自被害人鄭榮隆身上輾壓過云
   云（本院卷第1 宗第143 頁、146 頁；第155 頁、158 頁；
   第167 頁、169 頁），因與實情不符，故上開3 位證人雖證
   述被告有駕車輾壓過被害人鄭榮隆一節云云，自不足取，併
   予敘明。又從被告庚○○所駕駛之前開自小客車駕駛座前之
   擋風安全玻璃有嚴重凹裂深陷，且該凹裂之擋風玻璃上仍遺
   留有毛髮黏附等情以觀，可見被告當時開車速度顯然非常快
   速，否則被告庚○○之自小客車駕駛座之前擋風玻璃豈會嚴
   重凹陷裂開。由上述說明，足見被告當時開車之速度顯然係
   高速行駛至明。
8、綜上調查，本件被告庚○○在前開視線照明良好之路況下，
   竟以高速之車速行駛，而且已見其前方有路人行走之情況下
   ，非但並未停車或減速慢行，以避免碰撞其前方行走之路人
   ，導致車禍死亡；詎其猶駕車高速疾駛，預見如衝撞其前方
   行走之被害人鄭榮隆背後，致使被害人被撞後彈起，身體往
   後傾，使頭部碰撞及庚○○之自小客車駕駛座之前擋風玻璃
   ，再掉落倒臥地面，嗣因遭汽車撞擊致多發性鈍性傷，致兩
   側血氣胸傷重，引起出血性休克不治死亡，可見被告於駕車
   當時顯然具有殺人之不確定故意甚明。故被告前開所辯，只
   是想要開車逃離現場，並非故意要撞死被害人；辯護人辯稱
   ，被告當時係因欲駕車逃離現場時，不慎駕車撞到人，造成
   被害人鄭榮隆死亡，被告並無殺人之故意云云，均屬事後卸
   責之詞，顯不足採。
   本件被告殺人罪事證明確，其犯行應堪認定。
四、查被告庚○○於駕車當時顯然具有殺人之不確定故意，已如
    上述。核其所為，係犯刑法第271 條第1 項之殺人罪。爰審
    酌被告係因與其他同行友人至前開「百花紅茶室」喝酒消費
    ，嗣因簽帳刷卡之事而與茶室之服務生發生爭執，進而引起
    互毆；嗣竟因心中有所不滿，揚言怒罵道：「幹你娘雞歪，
    太假要撞死」等語，並駕車高速疾駛，見其車前有被害人鄭
    榮隆行走，竟未停車或減速慢行，以避免碰撞其車前行走之
    被害人發生車禍死亡，猶駕車高速疾駛衝撞其前方行走之被
    害人鄭榮隆背後，以致被害人因遭汽車撞擊致多發性鈍性傷
    ，致兩側血氣胸傷重，引起出血性休克不治死亡等之犯罪罪
    動機、手段；惟念及被告於犯後已與被害人家屬達成民事調
    解，賠償新台幣3 佰萬元，被害人家屬不再對於被告追究民
    事、刑事責任等情，此有被害人鄭榮隆之父母卯○○、丑○○與被告庚○○所委任之代理人丁○○（為被告庚○○之兄
    ）雙方於台北縣三重市調解委員會成立調解之調解書影本1
    紙在卷足憑（偵查卷第143 頁），並經被害人鄭榮隆之父母
    卯○○、丑○○2 人於本院審理時供明在卷（本院卷第1宗
    第210 頁、本院卷第2 宗第76頁）；且被告庚○○於犯後已
    有悔意，於本院審理時當場二度向被害人家屬下跪道歉（本
    院卷第1 宗第209 頁、本院卷第2 宗第76頁）等一切情狀，
    判處如主文所示之刑，以示懲儆。
據上論斷，應依刑事訴訟法第 299 條第 1 項前段，刑法第 271
條第 1 項，判決如主文。
本案經檢察官張誌洋到庭執行職務。
中    華    民    國    95    年    11    月    30    日
          刑事第五庭    審判長法  官  陳坤地
                              法  官  李麗珠
                              法  官  許映鈞
上列正本證明與原本無異。
如不服本判決，應於判決送達後10日內向本院提出上訴狀。
                              書記官  李淑秋
中    華    民    國    95    年    12    月    8     日
附錄本案論罪科刑法條全文
中華民國刑法第271條：
（普通殺人罪）
殺人者，處死刑、無期徒刑或 10 年以上有期徒刑。
前項之未遂犯罰之。
預備犯第 1 項之罪者，處 2 年以下有期徒刑。


司法院資訊處製作；財團法人民間司法改革基金會備份。
